臺灣嘉義地方法院刑事判決　　　　　　　 96年度易字第577號
公　訴　人　臺灣嘉義地方法院檢察署檢察官
被　　　告　丁○○
選任辯護人　黃俊仁律師
被　　　告　丙○○
　　　　　　　　　　號之5
　　　　　　戊○○
　　　　　　甲○○
上列被告因贓物案件，經檢察官提起公訴（95年度偵字第9096號
），本院判決如下：
    主  文
本件管轄錯誤，移送於臺灣雲林地方法院。
    理  由
一、公訴意旨略以：（一）被告丁○○、丙○○共同基於故買贓
    物之犯意聯絡，於95年8 月1 日，先由丁○○出面以每月新
    台幣2 萬5000元之代價，向不知情之何玉釧承租位於雲林縣
    虎尾鎮大庄36-12 號之空廠房，並於廠房內搭建隔音室1 間
    ，作為拆解贓車之處所，復明知車牌號碼2M-5288 號自用小
    客車（為佑通工程股份有限公司所有，於95年8 月2 日上午
    6 時許，在臺南縣永康市○○街203 號旁發現失竊）、車牌
    號碼9W-7288 號自用小客車（為張金猜所有，於95年9 月22
    日上午7 時許，在嘉義市○○路與青年街口發現失竊）、車
    牌號碼Y3-9177 號自用小客車（為乙○○所有，於95年10月
    3 日上午7 時許，在臺中縣潭子鄉○○村○○○○街87巷巷
    口處發現失竊）、車牌號碼8G-3986 號自用小客車（為隆和
    橡膠公司所有，於95年10月16日上午7 時許，在南投縣內興
    村南興街106 巷9 號前發現失竊）、車牌號碼8889-ND 號自
    用小客車（為許淑真所有，於95年10月17日凌晨5 時30分許
    ，在臺中縣大里市○○路588 號前發現失竊）、車牌號碼
    2772-NL 及3363-NL 號自用小客車（分別為蔡政展及陳致綺
    所有，均於95年10月17日上午6 時許，在嘉義市○○路707
    號發現失竊）等6 部車輛，均係來源不明之贓車，竟分起犯
    意，共同自上揭車輛失竊之日起至95年10月17日查獲前之期
    間內，陸續以不詳代價，向綽號「眼鏡」之羅育雄購入，藏
    置於上址，擬予解體再轉售零件予年籍姓名不詳綽號「阿和
    」之成年人。（二）戊○○、甲○○均明知丁○○委其搬運
    已遭拆解之車牌號碼Y3-9177 號自用小客車之車體及零件，
    均屬來路不明之贓物，竟基於搬運贓物之犯意聯絡，於95年
    10月7 日，共同將上開車輛之車體及零件，自前揭廠房內之
    隔音室前，搬運至同廠房之辦公室內。（三）嗣95年10月17
    日下午6 時30分許，為警於前揭廠房內查獲上開2M-5288 、
    9W-7288 、8G-3986 、8889-ND 、2772-NL 、3363- NL號自
    用小客車、已遭拆解之Y3-9177 號自用小客車之車門等零件
    ，及千斤頂等拆解工具，進而偵悉全情。因認被告丁○○、
    丙○○所為，均係涉犯刑法第349 條第2 項之故買贓物罪嫌
    ；被告戊○○、甲○○所為，係涉犯刑法第349 條第2 項之
    搬運贓物罪嫌等語。
二、按案件由犯罪地或被告之住所、居所或所在地之法院管轄，
    而無管轄權之案件，應諭知管轄錯誤之判決，並同時諭知移
    送於管轄法院，並得不經言詞辯論為之，刑事訴訟法第5 條
    第1 項、第304條、第307條分別定有明文。復按，被告之住
    所、居所或所在地，係以起訴時為準（最高法院48年臺上字
    第837 號判例參照）；而所謂起訴時，則係指案件繫屬於法
    院，即函送審判之起訴書正本送達法院收發室之日期而言（
    最高法院81年台上字第876 號判決、臺灣高等法院暨所屬法
    院65年度法律座談會刑事類第78號研討意見參照）。
三、經查：
(一)本件係於96年9 月10日繫屬於本院，有臺灣嘉義地方法院檢
    察署96年9 月7 日嘉檢國誠95偵9096字第022918號函上加蓋
    之本院收文戳章在卷可憑。惟本件起訴時，被告丁○○之住
    所在雲林縣莿桐鄉○ 鄰○○路民生巷3-1 號、丙○○之住所
    在台南縣善化鎮○○里○○鄰○○路25巷1 號之5 、戊○○之
    住所在雲林縣西螺鎮○ 鄰○○○路18巷15號、甲○○之住所
    在雲林縣西螺鎮○○里○ 鄰○○路20號，且無其他居所，有
    被告4 人之全戶戶籍資料查詢結果單各1 紙（見本院卷第19
    、42至45頁），以及被告丁○○、戊○○、甲○○之警詢、
    偵查、本院準備程序筆錄在卷可參（按被告丙○○現由臺灣
    南投地方法院檢察署通緝中，見本院卷第46頁之臺灣高等法
    院被告全國通緝紀錄表，故警詢、偵查及本院準備程序，經
    傳喚均未到案），且被告4 人於本件起訴時均未在押，是本
    件起訴時，被告4 人之住所均不在本院轄區內，亦無證據足
    認其等有居所在本院轄區內，或其等之所在地屬於本院轄區
    內。
(二)另依起訴書所載，被告戊○○、甲○○涉嫌搬運贓物部分，
    其犯罪地為上開位於雲林縣虎尾鎮大庄36-12 號之廠房。被
    告丁○○、丙○○涉嫌故買贓物部分，警方係於上開位於雲
    林之廠房內查獲起訴書所載贓車，因被告丁○○始終否認犯
    罪（按被告丁○○僅承認其曾在95年8 月間在雲林斗南向羅
    育雄購買1 部黑色、1996年份、廠牌為BMW 的車子，拆解後
    在嘉義交流道賣給綽號為「阿和」之人，但辯稱該車為報廢
    車，見本院卷第34頁被告之供述；且上開車輛亦不在本件起
    訴範圍），被告丙○○則未到案，故其等買入贓車之犯罪地
    不明，本件亦無證據足認其等故買贓物之犯罪地在本院轄區
    內；起訴書所載部分贓車之失竊地點雖在本院轄區內，惟公
    訴人僅就被告丁○○、丙○○故買贓物部分提起公訴，而未
    認定渠等涉嫌竊盜並就竊盜部分一併起訴，自難遽依刑事訴
    訟法第7 條第4 款之規定認本院就本件故買贓物部分有管轄
    權。
(三)另考量本件被告4 人中，丁○○、戊○○、甲○○之住所均
    在雲林縣，被告戊○○、甲○○搬運贓物之犯罪地亦在雲林
    縣，被告丙○○之住所地雖在臺南縣，惟依起訴書所載，其
    係與丁○○共犯本件故買贓物罪，是就本案後續審理及被告
    應訊之便利性而言，應將本案移送於有管轄權之臺灣雲林地
    方法院為宜。揆諸前揭說明，本院就本案並無管轄權，爰不
    經言詞辯論，逕為諭知管轄錯誤之判決，並移送於臺灣雲林
    地方法院審理。
四、據上論斷，應依刑事訴訟第304條、第307條，判決如主文。
中　　華　　民　　國  　96  　年　　10　 月    12   　日
                  刑事第三庭審判長 法  官  陳 仁 智
                                   法  官  鄭 雅 文
                                   法  官  陳 蒨 儀
上列正本證明與原本無異。
如不服本判決，應於判決送達後十日內向本院提出上訴狀，上訴
書狀依法應敘述具體理由，如未敘述具體理由者，應於上訴期間
屆滿後二十日內補提理由書於本院（均應附繕本）。告訴人或被
害人如對於本判決不服者，應具備理由請求檢察官上訴，其上訴
期間之計算係以檢察官收受判決正本之日期為準。
中　　華　　民　　國　　96　　年　　10　　月　　15　　日
                                   書記官  楊 國 色
